【裁判字號】    90,訴,758
【裁判日期】    901204
【裁判案由】    偽證
【裁判全文】
臺灣臺南地方法院刑事判決                            九十年度訴字第七五八號
    公  訴  人  臺灣台南地方法院檢察署檢察官
    被      告  甲○○
    選任辯護人  蔡清河
右列被告因偽證案件，經檢察官提起公訴（八十九年度偵字第三二七四號），本院判
決如左：
    主  文
甲○○無罪。
    理  由
一、公訴意旨略以：甲○○（曾於民國八十八年二月間，因犯妨害家庭罪，經台灣台
    中地方法院於同年八月三十一日判處有期徒刑三月確定，同年十月六日執行完畢
    ）為台中市○區○○街一六七號爾立貿易有限公司（以下簡稱爾立公司）負責人
    ，以銷售醫療器材與醫療化妝品為業，原為揚治企業有限公司（以下簡稱揚治公
    司）中區經銷商，而認識揚治公司南區業務經理林德持，因林德持於八十七年四
    月間，在台南市另行設立海甜企業有限公司（以下簡稱海甜公司），經營與揚治
    公司相同之醫療器材與美容產品買賣業務，並於八十七年六月三十日離職前，將
    其基於業務關係所持有揚治公司貨品侵占入已（另案經台灣台南地方法院於八十
    九年一月二十日以八十七年度自字第五一九號判決處有期徒刑十月），經揚治公
    司先於八十七年七月六日派員至林德持住處（原揚治公司南區辦事處）盤點其負
    責保管之南區庫存貨物，發現「BR-GEL-3505（3×15）矽膠片」短少三十三片，
    「BR-GEL-6505（12×15）矽膠片」短少八片，「MZ-2MEDL5（5×8）矽膠片」短
    少七十一片，乃通知林德持將於同年月二十二或二十三日再來盤點，甲○○獲悉
    上情，為助林德持脫困，於同年七月十七日向揚治公司佯稱省立雲林醫院洪醫師
    需要訂貨為由，向揚治公司緊急訂購「BR-GEL-6505（12×15）矽膠片二十七片
    」、「MZ-2MEDL5（5×8）矽膠片」三十片後，將其中部分矽膠片交付林德持應
    付揚治公司盤點，迨揚治公司於同年七月二十三日再次盤點時，發現「
    BR-GEL-3505（3×15）矽膠片」短少一片、「MZ-2MEDL5（5×8）矽膠片短少三
    十四片」，揚治公司乃於同年十一月間向台灣台南地方法院自訴林德持犯業務侵
    占、背信與偽造文書等罪，林德持於同法院審理八十七年度自字第五一九號審理
    其被訴侵占等案件時，辯稱其出售給醫院診所之矽膠片，係其於八十七年七月一
    日向甲○○借貨「BR-GEL-3505」、「BR- GEL-6505」與「MZ-2MEDL5」各六十片
    云云，然甲○○於八十八年九月三十日在同法院審理該案時為證人，於案情有重
    要關係之事項，供前具結為虛偽陳述稱「八十七年七月一日前，有出售矽膠片予
    林德持，七月一日即有揚治公司之存貨」，「八十七年七月一日有交矽膠片給林
    德持」，「林德持訂貨有付款，付款方式要回去查明才知道」等語，嗣後並於八
    十八年十月八日具狀向同法院陳報「林德持訂矽膠片一批，銀貨已兩訖，中國國
    際商業銀行，支票號碼Ｎｃ0000000」等語，有使法院裁判陷於錯誤之危
    險，因而涉有偽證罪嫌云云。
二、按犯罪事實，應依證據認定之，無證據不得推定其犯罪事實；又不能證明被告犯
    罪者，法院應諭知無罪之判決，刑事訴訟法第一百五十四條、第三百零一條第一
    項分別定有明文。
三、本件公訴意旨認為被告涉有誣告之罪嫌，無非以告訴人於民國八十九年間自訴第
    三人林德持涉嫌侵占一案，業經本院以八十七年度自字第五一九號判決林德持有
    罪，後經台灣高等法院台南分院以八十九年上訴字第四六四號判決改判林德持無
    罪，係被告於前述自訴案中為虛偽證述所致，並以告發人揚治公司負責人蘇世寬
    、林德持於八十七年七月二日與二十三日簽認之庫存退回明細表影本、台灣台南
    地方法院八十七年度自字第五一九號林德持侵占等案件八十八年九月三十日證人
    甲○○訊問筆錄、證人結文與上開案號判決書、海甜企業有限公司林德持簽發以
    中國國際商業銀行台南分行為付款人，面額七萬五千三百元，八十八年二月二十
    五日，第Ｎｃ0000000號支票影本、揚治公司出貨給爾立公司之出貨單等
    資為論據。
四、然按依刑法第一百六十八條規定證人依法作證時，必須「對於案情有重要關係之
    事項」為虛偽之陳述，始負偽證罪之責；所謂於案情有重要關係之事項係指該事
    項之有無足以影響於裁判之結果者而言，蓋證人就此種事項為虛偽之陳述，則有
    使裁判陷於錯誤之危險，故以之為偽證罪，而科以刑罰，苟其事項之有無與裁判
    之結果無關，僅因其陳述虛偽而即對之科刑未免失之過酷，是以上開法條加此特
    別構成要件，以限定虛偽陳述之範圍，與其他立法例對於證人虛偽陳述之結果不
    設何等區別者，其立法精神自有不同（最高法院二十九年度上字第二三四一號判
    例可資參照）。
五、經查被告於本院八十七年度自字第五一九號案審理時所為陳述，於案情並非有重
    要關係之事項。
    被告固於八十八年九月三十日本院審理上開案件時具結作證，然該案於八十九年
    一月二十日判決認定林德持連續業務上侵占所持有之揚治公司貨品包括矽膠片，
    而予論罪科刑係以電腦統計之現有庫存明細表八十七年七月六日第一次盤點紀錄
    單、八十九年七月二十三日第二次盤點紀錄單等資料在卷可稽為憑，並未就被告
    之證詞為准駁之審酌，又該案判決經林德持上訴後，台灣高等法院台南分院以八
    十九年度上訴字第四六四號判決林德持業務上侵占貨品部分無罪，其所憑係以：
    「自訴人為證明被告存貨有短缺所提之單據，其中相關資料、細節均係自訴人所
    提出，然自訴人將貨品運往被告家中寄存時，衡情應有寄貨存單及被告簽收之單
    據，因此自訴人所提之證十、證十一之單據，尚難遽為不利於被告之證據，又自
    訴狀所提之證二十五明細表所示，被告與自訴人公司代表人係於八十七年七月三
    日清點由被告於當時簽名並押日期，然自訴人公司代表人竟另於該明細表下方另
    行記載盤點結果並押日期為同年七月六日，而自訴人僅稱被告因惱羞成怒拒絕簽
    名，則自難憑此證據證明被告確有業務侵占之犯行為據」，亦無以本案被告之證
    詞為其判決依據，有上開二判決附卷可稽，足見本案被告於該案一審審理時之證
    詞，並未經上開二判決所採信，是被告之證詞不足以影響判決之結果，於該案案
    情並非有重要關係之事項，應可認定。揆諸前揭判例及法條意旨，縱認被告所證
    為虛偽亦與偽證罪之構成要件有間，委難以偽證罪責相繩。
六、此外復查無其他積極證據足資證明被告涉有偽證罪嫌。綜上所述，本件不能證明
    被告犯罪，揆諸首揭說明，應為無罪之諭知。
據上論斷，應依刑事訴訟法第三百零一條第一項，判決如主文。
中      華      民      國      九十      年    十二    月    四      日
                            臺灣臺南地方法院刑事第五庭
                                      法  官  石 家 禎
右正本證明與原本無異。
如不服本判決應於送達後十日內向本院提出上訴狀。
                                      書記官  葉 東 平
中      華      民      國      九十      年    十二    月      五      日


司法院資訊處製作；財團法人民間司法改革基金會備份。
